【裁判字號】    90,台上,5633
【裁判日期】    900913
【裁判案由】    殺人等
【裁判全文】
最高法院刑事判決                                九十年度台上字第五六三三號
    上  訴  人  甲○○
                乙○○
    共      同
    選任辯護人  李慶松律師
右上訴人等因殺人等罪案件，不服台灣高等法院台中分院中華民國九十年六月十九日
第二審更審判決（八十八年度重上更(二)字第六三號，起訴案號：台灣台中地方法院檢
察署八十四年度偵字第一二九二三號），提起上訴，本院判決如左：
    主  文
上訴駁回。
    理  由
一、甲○○部分：
按刑事訴訟法第三百七十七條規定，上訴於第三審法院，非以判決違背法令為理由，
不得為之。是提起第三審上訴，應以原判決違背法令為理由，係屬法定要件。如果上
訴理由狀並未依據卷內訴訟資料，具體指摘原判決不適用何種法則或如何適用不當，
或所指摘原判決違法情事，顯與法律規定得為第三審上訴理由之違法情形，不相適合
時，均應認其上訴為違背法律上之程式，予以駁回。本件原判決撤銷第一審關於上訴
人甲○○無罪部分之判決，改判諭知甲○○共同殺人（累犯）罪刑。已敘明甲○○於
民國八十四年七月三十日凌晨一時許，與盧明義、黃得欽（均已判刑確定）搭乘乙○
○駕駛之小客車，行經台中市○○○路○段、民權路口時，遭邱建霖駕駛之小客車自
後擦撞，乙○○遂隨後追趕至同市○○路、向上路口，攔阻邱建霖之小客車。甲○○
與盧明義因見邱建霖出口不遜，乃基於共同殺人之犯意聯絡，各持一支球棒朝邱建霖
頭部大力揮打數下，致其左顳頂、額骨骨折、合併硬腦膜下顱出血，倒臥車旁，經送
醫急救，延至同年八月一日凌晨三時五十五分許不治死亡等情。係依憑甲○○、盧明
義、乙○○、黃得欽之供述，證人黃瑄斐、高麗琴等人之證言，並綜合勘驗筆錄、驗
斷書、相驗屍體證明書、診斷證明書，及扣案之球棒等全部卷證資料，為其所憑之證
據及認定之理由。復說明頭部乃人體要害，甲○○與盧明義持球棒朝邱建霖之頭部接
續予以重擊，具有殺人之犯意甚灼。並以甲○○否認犯罪所持之辯解為不足採，證人
李嘉村之證言亦不足為其有利之證明，於理由內說明及指駁綦詳。所為論敘，俱有卷
存證據資料可資覆按，從形式上觀察，並無違背法令之情形存在。按證人之陳述，有
部分前後不符，或相互間有所歧異時，究竟何者為可採，法院仍得本其職權予以斟酌
判斷；倘法院就其取捨判斷而得心證之結果，於理由內加以闡述論列，且不違反經驗
法則與論理法則，即不容任意指摘為違法，而執為第三審上訴之合法理由。原判決採
納證人黃瑄斐在警訊及偵查中證稱案發時，盧明義持球棒二支，將其中一支交予甲○
○，共同重擊邱建霖之頭部，最後一棒確係甲○○毆打的等語，參酌全般事證，認此
部分之陳述與事實相符，資為不利於甲○○之認定。而就黃瑄斐其餘所稱有四人圍毆
邱建霖，二人拿球棒；或稱其中二人拿球棒，一人持鐵棒；或稱有四、五人下車，球
棒有三、四支等歧異之陳述，予以摒棄不採，已詳細說明其取捨判斷之理由（見原判
決第六面第四行至第九行、第七面第三行至第十七行）。上訴意旨，對於原判決此項
證據之取捨及其證明力判斷，究竟如何違背法令，未依據卷內訴訟資料具體指摘，僅
漫稱黃瑄斐之證言前後不一，不得採為認定犯罪事實之證據等語，憑己見而為空泛之
爭執，難謂符合第三審上訴之法定要件。再，原判決理由謂共同被告黃得欽於警訊供
稱：「甲○○、盧明義隨後於後車箱取出球棒，往該ＯＸ－○九一六號男性司機（指
邱建霖）毆打」等語，足見甲○○確有持球棒與盧明義共同毆擊邱建霖（見原判決第
六面第十七行至第七面第一行）。此與其事實欄所載甲○○、盧明義各持一支球棒，
共同朝邱建霖之頭部重擊等基本事實，並無不符，殊無證據上理由矛盾之違法。至該
二支球棒究係盧明義自乙○○之小客車後行李箱內取出，或甲○○、盧明義各自取出
，對於原判決認定其二人分持球棒共同重擊邱建霖頭部之基本事實，要無影響，客觀
上自無調查之必要性。原判決未調查該二支球棒是否為盧明義一人取出，核與應於審
判期日證查之證據未予調查之違法情形，尤非相當。上訴意旨指摘之各節，均與法律
規定得為第三審上訴理由之違法情形，不相適合，其上訴違背法律上之程式，應予駁
回。
二、乙○○部分：
按刑事訴訟法第三百七十六條所列各罪之案件，經第二審判決者，不得上訴於第三審
法院，法有明文。本件上訴人乙○○部分，檢察官係依刑法第二百七十七條第一項傷
害罪（教唆犯）提起公訴，原判決亦依同條項之規定，論處乙○○共同傷害人之身體
罪刑，核屬刑事訴訟法第三百七十六條第一款之案件，既經第二審判決，自不得上訴
於第三審法院。雖檢察官提起第二審上訴時，對於乙○○是否涉犯刑法第二百七十一
條第一項之殺人罪，有所爭執，但亦僅爭執該罪名之檢察官得提起第三審上訴（被告
不得主張應受較重罪名之判決，致與為自己利益請求救濟之本旨相違）。乃乙○○猶
提起上訴，顯為法所不許，亦應駁回之。
據上論結，應依刑事訴訟法第三百九十五條前段，判決如主文。
中      華      民      國     九十     年      九      月     十三     日
                              最高法院刑事第五庭
                                  審判長法官  紀  俊  乾
                                        法官  黃  正  興
                                        法官  劉  介  民
                                        法官  陳  東  誥
                                        法官  魏  新  和
      右正本證明與原本無異
                                              書  記  官
中      華      民      國     九十     年      九      月     十九     日


司法院資訊處製作；財團法人民間司法改革基金會備份。
